臺灣臺東地方法院刑事判決　　　　　　　 94年度訴字第162號
公　訴　人　臺灣臺東地方法院檢察署檢察官
被　　　告　戊○○原名：鐘沛.
指定辯護人　本院公設辯護人　甲○○
上列被告因偽造貨幣案件，經檢察官提起公訴（九十四年度偵字
第八一八號），本院判決如下：
    主  文
戊○○行使偽造之通用紙幣未遂，處有期徒刑壹年捌月。
扣案之偽造新臺幣壹仟元通用紙幣陸張，均沒收。
    事  實
一、戊○○（即鐘沛蓁）於不詳時間、地點，向不詳姓名年籍之
    人，取得偽造之新臺幣（下同）面額一千元通用紙幣共六張
    （編號ＤＱ九三八九六六ＷＢ三張、編號ＤＱ九三八九六七
    ＷＢ一張及編號ＦＬ二七九四五四ＶＨ二張），其明知上開
    紙幣係偽造之通用紙幣，竟基於行使偽造通用紙幣之犯意，
    於民國九十四年三月十七日上午十時三十分許，持往臺東縣
    臺東市○○路○段三七０號知本郵局內，佯稱欲匯款繳納信
    用卡帳款而行使偽造之通用紙幣，惟經郵局人員丙○○發覺
    為偽造之紙幣予以截留並報警處理而不遂。經警當場查獲，
    並扣得前開編號ＤＱ九三八九六六ＷＢ之偽造一千元紙幣三
    張、編號ＤＱ九三八九六七ＷＢ之偽造之一千元紙幣一張及
    編號ＦＬ二七九四五四ＶＨ之偽造之一千元紙幣二張。
二、案經臺東縣警察局臺東分局報請臺灣臺東地方法院檢察署檢
    察官偵查起訴。
    理  由
一、訊據被告戊○○固坦承有將前揭偽造之六紙千元紙幣交予郵
    局人員以繳交信用卡費用，惟矢口否認明知該等紙幣係偽造
    而仍持以行使，辯稱：該等千元紙幣係九十四年三月十二日
    ，在伊擔任會計所服務之民橋大飯店，於當日收取住宿旅客
    繳付之房租中，取得僱主乙○○同意後，直接借支其中一萬
    元之現款，並不知前開六張千元紙幣係屬偽造云云。辯護人
    則為其辯護：扣案被告所行使之偽造千元紙幣六張，其中數
    張編號相同，被告於收受當時僅加以清點，亦無辨識之專業
    能力，被告竟將之持往專業金融機構行使，且在郵局人員發
    現為偽造紙幣後，仍一再據理力爭，顯然被告事先並不知悉
    其所持有之千元紙幣係屬偽鈔，況若被告已事先持有偽鈔，
    大可將偽鈔混入其經手之飯店收付款項，何須多此一舉先向
    僱主借支後再加以行使等語。並聲請調查被告行為時之辨別
    事理能力。
二、惟查：
（一）上開犯罪事實，除有郵局人員丙○○於警詢、偵查中到庭
      證述發現被告持用偽鈔之經過外，復有截留偽造變造仿造
      新台幣券幣通報單、照片六張在卷可參及上揭千元紙幣六
      張扣案足憑。而該千元紙幣六張經送往中央印製廠鑑定結
      果認：該批偽鈔均以彩色噴墨方式仿印，無凹版印紋凸起
      效果；紙張非鈔券紙；水印以灰色墨在紙張背後仿製，安
      全線以黏貼箔膜仿鈔券正面五段裸露部分，左下角面額數
      字以亮光物質仿折光變色油墨，該六張千元紙幣均屬偽造
      ，有中央印製廠九十四年六月十三日中印發字第０九四０
      ００二三四五號函一紙附卷可佐。參諸本院審理時當庭勘
      驗扣案之六張千元紙鈔，其中三張編號相同均為ＤＱ九三
      八九六六ＷＢ號、編號ＤＱ九三八九六七ＷＢ一張及二張
      編號相同均為ＦＬ二七九四五四ＶＨ號之情。是以，扣案
      之六張千元紙幣均屬偽造之事實，堪以認定。
（二）另證人即民橋大飯店負責人乙○○於警詢、偵查中及本院
      審理時證稱：被告在伊所經營之民橋大飯店擔任會計已四
      、五年，九十四年三月十二日被告確有向伊借支薪資一萬
      元，並直接由被告在當日所收取房客租金中借支。飯店櫃
      檯現金，均由櫃檯兼會計所保管，飯店櫃檯置有偽鈔筆供
      員工辨認偽鈔，平日亦有教導員工如何辨認偽鈔，八年來
      飯店僅收過一張偽鈔，且有將該偽鈔置於櫃檯提醒員工注
      意，嗣並有改用驗鈔機器，即未再有收到偽鈔之情形，平
      常伊亦常提醒員工。不過因飯店房客至少住宿一晚，與一
      般商店購物後即行離去不同，是以在飯店甚少發現偽鈔，
      九十四年三月十二日當日，除被告取走之一萬元外，剩下
      的部分經伊存入銀行，並未發現有偽鈔等語。被告亦供稱
      ：除同年月十七日在郵局之六千元外，其餘當日所借支之
      四千並未發現有偽鈔之情形。而民橋大飯店九十四年三月
      十二日共收入現金二萬一千三百元，有該飯店收入帳一紙
      在卷可稽，何以所有之偽鈔均在被告借支之一萬元中，又
      恰全數係繳交信用卡款所需之六千元，已足啟人疑竇。又
      前開證人乙○○所證，飯店因房客停留時間較久，若行使
      偽鈔，應甚易為人發覺而曝其犯行，故甚少發現有行使偽
      鈔之情形，衡情尚屬合理而可信。是若如被告所言，本案
      數量非微之六張偽鈔均來自九十四年三月十二日當日民橋
      大飯店之收入，顯然與前揭證人乙○○所證述之情節有所
      出入。足見，被告辯稱所行使之六張偽鈔均來自飯店房客
      支付之現金，確屬可疑，況被告前往郵局繳付信用卡款之
      日為九十四年三月十七日，距其所稱借支日期之同年月十
      三日，亦已經過數日。從而，被告所辯並不足採。
（三）被告在民橋大飯店已擔任四、五年櫃檯兼會計，而平日若
      有收受偽鈔之情形且金額較多時，必須由員工負擔此損失
      ，亦據證人乙○○於本院審理時到庭證述明確。復以證人
      乙○○亦一再提醒及教育員工辨識偽鈔，已如前述，則以
      被告任職之久，每日均有鈔券經手，及若有不慎而收受大
      量偽鈔須自行負責之情形，顯然被告應對偽鈔之辨識甚為
      明瞭及注意。且本院於審理時當庭命被告辨識扣案之偽造
      千元紙幣，被告即表示扣案之千元紙幣「紙質很粗、不光
      滑，防偽線上沒有１０００的標誌，紙質不透明，一看就
      知道是偽鈔」等語，亦徵被告確有辨識偽鈔之能力。是以
      ，被告於九十四年三月十七日前往郵局並一次提出六張均
      為偽造之千元紙幣時，實難諉為事先並不知情。
（四）被告於偵查中供稱在本案發生時，尚積欠銀行信用卡及現
      金卡約十餘萬元，此亦有國泰世華商業銀行信用卡業控部
      九十四年六月十四日（九四）國世卡控字第０四二七號函
      、聯邦商業銀行南京東路分行九十四年六月二十日（九四
      ）聯南東字第０二二三號函、玉山銀行信用卡事業處九十
      四年六月二十二日玉卡（風）字第０五０六０六一六號函
      及友邦國際信用卡股份有限公司九十四年六月十六日友卡
      控字第０九四０六一六０００一號函各一份在卷可稽。而
      依前揭各函所示，被告繳款方式慣於在郵局繳納，而目前
      國內信用卡之繳款方式除以自動提款機轉帳繳納或由設定
      帳戶自動扣款外，仍多必須前往金融機構以現金繳納，此
      為眾所週知之事實，是難僅以被告係前往專業金融機構繳
      款及事後為郵局人員發現後力求返還，即認被告並不知其
      所持有之通用千元紙幣係屬偽造。再者，被告既為行使偽
      造通用紙幣，則其如何行使，本屬被告自由決定，本案經
      本院審理結果足認被告確有行使偽造通用紙幣之犯意及犯
      行，已如前述，而被告究如何取得、何時取得，復因被告
      始終矢口否認犯罪而無從查證，是以亦難僅以被告何不將
      之混入飯店收款中換取真鈔使用，而推論被告並不知其所
      持有者為偽造之通用紙幣。是辯護人上揭為被告辯稱：被
      告並無辨識之專業能力，且將偽鈔持往專業金融機構行使
      ，嗣為郵局人員發現為偽造紙幣後，仍一再據理力爭，顯
      然被告事先並不知悉其所持有之千元紙幣係屬偽鈔，況若
      被告已事先持有偽鈔，大可將偽鈔混入其經手之飯店收付
      款項，何須多此一舉先向僱主借支後再加以行使等語，尚
      難為被告有利之認定。
（五）辯護人另為被告辯稱：被告於九十三年間曾因發生車禍造
      成頭部受傷，因此次車禍之後遺症恐有陷於精神喪失或精
      神耗弱之程度等語。惟經本院函詢馬偕紀念醫院臺東分院
      結果，被告於九十三年三月十五日曾前往急診就診，診斷
      為頭部外傷併頭皮裂傷（五ｘ一ｘ一公分），經縫合後離
      院，該君次日至門診就診，主訴胸壁不適、左上下肢酸但
      神志清醒，之後該君即未再返診，有該院九十四年十月十
      九日馬院東醫字第乙九四七０八六號函一紙卷足稽，顯見
      被告於該院就診時並無因頭部受傷而致辨別事理能力減弱
      之情形，此外被告亦未提出其他足供本院調查其確有陷於
      心神喪失或精神耗弱之情形，是辯護人就此所為之主張，
      亦難執為何有利於被告之認定。
      綜上各情相互勾稽，已足認被告確有明知其所持有之偽造
      千元通用紙幣而仍加以行使之犯意及犯行，本案事證已臻
      明確，被告犯行洵堪認定，應依法論科。
三、核被告所為，係犯刑法第一百九十六條第三項、第一項前段
    之行使偽造通用紙幣未遂罪。而被告行使之偽鈔，在形式上
    與真幣相同，足以使一般人誤認為真幣，被告持以矇混使用
    ，其行使行為在性質上本具有詐欺之內涵，應為行使偽鈔之
    行為所吸收，不另論刑法第三百三十九條第一項之詐欺取財
    罪（最高法院二十九年上字第一六四八號判例參照）。又被
    告已著手行使偽造通用紙幣行為之實施，卻因遭證人丙○○
    當場識破而不遂，為未遂犯，應依刑法第二十六條前段規定
    ，按既遂犯之刑減輕之。爰審酌被告持有偽鈔，並冀予行使
    花用，所為足以破壞國內金融秩序，犯罪後仍一再否認犯行
    ，惟所查獲之偽鈔數量不多，而未造成嚴重損害等一切情狀
    ，量處如主文所示之刑。扣案之偽造千元通用紙幣六張，均
    依刑法第二百條之規定，不問屬於犯人與否，併予宣告沒收
    。
據上論斷，應依刑事訴訟法第二百九十九條第一項前段，刑法第
一百九十六條第三項、第一項、第二十六條前段、第二百條，罰
金罰鍰提高標準條例第一條前段，判決如主文。
本案經檢察官丁○○到庭執行職務
中    華    民    國    94    年    11    月    22    日
                  刑事第二庭審判長法　官  李勝琛
                                  法  官  連雅婷
                                  法  官  林恒祺
以上正本證明與原本無異。
如不服本判決，應於判決送達後10日內向本院提出上訴狀（須附
繕本）。
「切勿逕送上級法院」
                                  書記官  陳美鄉
中    華    民    國    94    年    11    月    29    日
附記：
中華民國刑法第196條第3項：
行使偽造、變造之通用貨幣、紙幣、銀行券，或意圖供行使之用
而收集或交付於人者，處三年以上十年以下有期徒刑，得併科五
千元以下罰金。
收受後方知為偽造、變造之通用貨幣、紙幣、銀行券而仍行使，
或意圖供行使之用而交付於人者，處五百元以下罰金。
第一項之未遂犯罰之。
